【裁判字號】    97,交聲,1750
【裁判日期】    971212
【裁判案由】    聲明異議
【裁判全文】
臺灣高雄地方法院交通事件裁定        97年度交聲字第1750號
原處分機關  交通部公路總局高雄區監理所
異  議  人
即受處分人  甲○○
上列異議人因違反道路交通管理處罰條例案件，不服交通部公路
總局高雄區監理所於民國97年7 月15日所為之處分（原處分案號
：高監營裁字第裁80–B00000000 號），聲明異議，本院裁定如
下：
    主  文
異議駁回。
    理  由
一、異議意旨略以：本件並無異議人即受處分人甲○○騎乘車號
    P3Z –599 號重機車違規闖紅燈之佐證，舉發員警根本沒有
    攔停伊所騎乘之機車，警察有業績壓力，上網查伊之個人資
    料後，開立罰單誣指伊有闖紅燈之違規行為，原處分機關未
    察，逕予裁決，異議人實難甘服，爰依法聲明異議等語。
二、原處分機關交通部公路總局高雄區監理所係以：異議人騎乘
    其所有車號P3Z –599 號重機車，於民國97年4 月16日下午
    5 時32分許，沿高雄市○○路東往西方向行駛，行經該路與
    洛陽街口，於七賢路方向交通號誌為紅燈時仍持續直行，經
    警開啟警鳴器當場攔停製單舉發，異議人不服，於同年6 月
    23日提出申訴，經舉發機關即高雄市政府警察局交通大隊調
    查結果，仍認異議人有上開違規情事，依道路交通管理處罰
    條例第53條第1 項、第63條之規定，於97年7 月15日裁處罰
    鍰新臺幣（下同）1,800 元，並記違規點數計3 點在案。
三、按汽車（依道路交通管理處罰條例第3 條第8 款規定，包括
    機器腳踏車即機車）駕駛人，行經有燈光號誌管制之交岔路
    口闖紅燈者，處1,800 元以上5,400 元以下罰鍰，並記違規
    點數3 點。道路交通管理處罰條例第53條第1 項、第63條第
    1 項第3 款分別定有明文。至於道路交通管理處罰條例所稱
    之「車輛」，係指在道路上以原動機行駛之汽車，包括機器
    腳踏車在內，合先敘明。
四、經查：
(一)、異議人確有騎乘車號P3Z –599 號重機車，沿高雄市○○路
    東往西方向行駛，行經該路與洛陽街交叉路口之事實，此為
    異議人自始所不否認。而關於異議人騎乘前開重機車於前揭
    時、地，行經有燈光號誌管制之交岔路口闖紅燈直行之違規
    事實，業據證人即本件舉發員警乙○○於本院調查時到庭具
    結證稱：本件為我所舉發，當時我是駕駛巡邏車執行轄區巡
    邏勤務，行經七賢路時，發現異議人騎乘上開機車在七賢路
    由東往西方向行駛，至與洛陽街口時，當時七賢路是紅燈，
    洛陽街是綠燈，異議就闖紅燈直行，我立即鳴警報器由後方
    追上去攔查異議人，是過了洛陽街口之後，才把異議人攔下
    來，有告知異議人闖紅燈，並請他回頭看後方之紅綠燈後，
    立即開單舉發，因為異議人拒收，所以我就採取公文送達方
    式等語，已明確證述其舉發本件交通違規之經過。此外，並
    有高雄市政府警察局交通警察大隊97年8 月8 日高市警交三
    字第0970021333號函檢附舉發通知單、送達證書在卷可稽。
    上揭事實，洵堪認定。
(二)、異議人雖以前揭情詞置辯。惟查：
  1.異議人於前揭時、地確有駕車行經有燈光號誌管制之交岔路
    口而闖紅燈之交通違規行為，業據證人乙○○於本院調查時
    結證明確，已如前述。證人雖為本件舉發員警，惟其到庭所
    陳述之上開舉發經過，經查尚無違反經驗或論理法則之處，
    且遍查本件卷存證據資料，亦無任何積極證據足以證明其前
    揭所述係虛偽不實，尚無足可顯信其陳述不可採信之品性證
    據或前科證據存在，自不得僅因其等為本件開單舉發異議人
    之員警，即遽予否認其等上開證述之可信性。且所述本件舉
    發經過事實具體明確，復為其所親身見聞，則其本身即為證
    人，而為證據方法之一種，證人乙○○從事警察工作長達20
    年，與異議人間亦素昧平生，並無仇隙嫌怨，業據證人供陳
    在卷，應無設詞誣陷異議人之理。參以，警員執行公務時，
    本身即受有行政懲處責任之監督，其到庭具結作證，更係以
    刑事責任擔保其證言之真實性。是證人乙○○於本院調查中
    之前揭結詞，應堪採信。又本件雖無違規採證照片，惟異議
    人於交岔路口闖紅燈之違規行為乃偶發於瞬間之事實，難期
    警員在異議人闖越紅燈之過程中，仍能全程拍照或錄影存證
    。是異議人騎乘機車於上揭時、地，闖紅燈之事實，既經證
    人乙○○到庭證述如前，縱員警在舉發本件交通違規之過程
    中，未能全程拍照或錄影存證，亦不影響本件違規事實之認
    定。
  2.異議人辯稱：本件是員警因業績，而上網抓我的資料誣指我
    違規云云。查，內政部警政署為導正員警執法觀念，提升員
    警執法品質，俾利交通執行工作推展，乃依道路交通管理處
    罰條例第92條第3 項授權訂定之「交通違規稽查與輕微違規
    勸導作業注意事項」，針對交通違規稽查之具體作法，要求
    執勤員警於執行攔停時，除要求違規行為人出示駕、行照及
    保險證外，亦須向違規行為人說明違規事實。本件員警乙○
    ○攔查異議人後，除已告知其違規行為外，並要求異議人回
    頭確認該路口號誌等情，亦據證人證述明確要與上開注意事
    項之規定，要無不符。況本件員警依法取締交通違規之行為
    ，乃係其受國家行政機關指揮監督下依法執行公務之行為，
    其執法嚴明，並無違誤。異議人雖指述：本件是員警誣指違
    規云云，經本院訊以：「為何會認為警察誣指你？是否有相
    關交通或刑事前科？或與警察恩怨？」，異議人答以：「都
    沒有，我的資料警察局都會有的。」；復訊以：「如何證明
    你上開陳述？」，異議人回答：「這是我個人的猜測，沒有
    辦法證明」，顯見異議人上開所指述，要屬其個人臆測之詞
    甚明。是異議人執詞指摘員警恣意舉發，洵不足採。
(三)、末按行為人有本條例（指道路交通管理處罰條例）之情形者
    ，應填製舉發違反道路交通管理事件通知單，並於被通知人
    欄予以勾記，當場舉發者，其通知聯應填記駕駛人或行為人
    姓名、性別、出生年月日、地址、身分證統一編號及車主姓
    名、地址、車牌號碼、車輛種類。被查獲之駕駛人或行為人
    為受處分人時，應於填記通知單後將通知聯交付該駕駛人或
    行為人簽名或簽章收受之；拒絕簽章者，仍應將通知聯交付
    該駕駛人或行為人收受，並記明其事由及交付之時間；拒絕
    收受者，應告知其應到案時間及處所，並記明事由與告知事
    項，視為已收受，違反道路交通管理事件統一裁罰基準及處
    理細則第11條第1 項第1 款定有明文。查，本件員警依異議
    人出示之證件，以異議人為受收通知人，製作舉發通知單後
    ，確已將該舉發通知單交付異議人，惟異議人不願簽名一節
    ，業據證人乙○○證述明確。而觀諸本件舉發通知單移送聯
    ，其上之收受通知通者簽章欄上亦明確記載「駕駛人拒簽收
    」，有上開舉發通知單移送聯在卷可稽。足認本件確係異議
    人拒絕簽名後，舉發員警始於移送聯上記載「駕駛人拒簽收
    」，其舉發程序核與上開處理細則之規定無違，併此敘明。
五、綜上所述，異議人騎乘其所有車號P3Z –599 號重機車，確
    有於上揭時、地，行經有燈光號誌管制之交岔路口闖紅燈之
    違規行為，堪以認定。原處分機關依道路交通管理處罰條例
    第53條第1 項、第63條之規定，裁處異議人罰鍰1,800 元，
    並記違規點數3 點，核無不當，異議人前開所辯及其理由，
    均無足採。本件聲明異議為無理由，應予駁回。
六、據上論斷，應依道路交通案件處理法第19條，裁定如主文。
中    華    民    國    97    年    12    月    12    日
                  刑事第五庭    法  官  李殷君
以上正本證明與原本無異。
如不服本裁定，應於收受送達後5 日內向本院提出抗告狀。
中    華    民    國    97    年    12    月    12    日
                                書記官  李文廣


司法院資訊處製作；財團法人民間司法改革基金會備份。
